臺灣士林地方法院民事簡易判決
111年度簡字第7號
原      告  陳淑珍  
被      告  曹立沄  
上列當事人間刑事附帶民事訴訟請求損害賠償事件，經本院刑事
庭裁定（110年度附民字第519號）移送前來，本院於民國111年3
月31日言詞辯論終結，判決如下：
    主  文
被告應給付原告新臺幣陸萬元，及自民國一一○年九月十八日起
至清償日止，按年息百分之五計算之利息。
原告其餘之訴駁回。
訴訟費用由被告負擔二分之一，餘由原告負擔。
本判決第一項得假執行；但被告如以新臺幣陸萬元為原告預供擔
保，得免為假執行。
原告其餘假執行之聲請駁回。    
    事  實  及  理  由
一、按通常訴訟事件因訴之變更或一部撤回，致其訴之全部屬於
    民事訴訟法第427條第1項或第2項之範圍者，承辦法官應以 
     裁定改用簡易程序，並將該通常訴訟事件報結後改分為簡 
     易事件，由原法官或受命法官依簡易程序繼續審理。同一
地
    方法院適用簡易程序審理事件事務分配辦法第4條第1項規定
    甚明。查原告起訴時聲明求命被告賠償精神慰撫金12萬元及
    刊登道歉聲明，原應適用通常訴訟程序，惟其嗣於審理時已
    當庭撤回訴之聲明第三項關於刊登道歉啟事部分之訴訟（見
    本院卷第84頁），致其訴之全部屬於民事訴訟法第427條第1
    項所定應適用簡易訴訟程序之範圍，依照上開規定，本件應
    由本院改依簡易程序繼續審理、裁判，合先敘明。
二、原告起訴主張：被告於民國109年5月28日上午10時10分許起
    至同日上午11時29分止，以手機連接網際網路，在政戰學校
    88年班通訊軟體LINE「無敵大八八」群組（成員131人，下
    稱系爭群組）中，以暱稱「曹立沄」，接續傳送「今天看去
    三重商工業務訪視，又見到跟我主教說我壞話的賤七八，說
    我買煙給學生抽，討好學生，每日遲到早退，中校學妹陳X
    貞，真是會編劇，學有專精」、「還說要集結上下十個年班
    來對付我快點糾啊」、「酒店小姐越漂亮越髒  職業軍人越
    賤越矯情」、「想想那個天真無邪的笑容  當人事官勾結淡
    水上司舊情人連結惡搞我，人事官可以這麼做？沒有辦法 
    情人還是老的好」、「大家在軍中看過不少綠茶錶吧  沒被
    軍中綠茶錶禍害過的  答有」、「賤婊」、「我當學姊被惡
    整  還曾經是同寢室的學妹」、「一個人的心到底可以多壞
    」、「那個賤78下輩子當軍妓」等語（下稱系爭留言）辱罵
    原告，已涉犯妨害名譽及加重誹謗罪嫌，業經本院刑事庭判
    處被告拘役55日在案。被告以上述言論辱罵原告，足以貶低
    原告之人格及社會評價，侵害原告之名譽人格權，致其受有
    非財產上之損害，爰依民法第184條第1項前段、第195條第1
     項規定提起本件訴訟等語。並起訴聲明：㈠被告應給付原告
    12萬元，及自起訴狀繕本送達翌日起至清償日止，按週年利
    率百分之5計算之利息。㈡願供擔保請准宣告假執行。
三、被告則以：伊對於本院110年度易字第429號刑事判決認定之
    事實並無意見，惟伊在系爭群組的留言都只是開玩笑而已。
    且伊現在沒有工作，還要養小孩，原告請求之賠償金額過高
    等語置辯。並為答辯聲明：原告之訴及假執行之聲請均駁回
    。　　
三、兩造不爭執之事實（見本院卷第85頁）：
(一)被告於109 年5 月28日上午10時10分許起至同日上午11時29
    分止，以手機連接網際網路，於多數人得以共見共聞之系爭「
    無敵大八八」群組（成員131 人）中，以暱稱「曹立沄」，
    接續傳送上述系爭留言，供系爭群組之特定多數人瀏覽點閱
    ，並以「賤七八」、「職業軍人越賤越矯情」、「綠茶婊」
    、「賤婊」、「那個賤78下輩子當軍妓」等不雅文字（下稱
    系爭言論）公然辱罵原告（見士檢109年他字第3493號偵卷[
    下稱他字卷]第13-21、31頁丶127-151，本院卷第42頁之LIN
    E訊息留言擷圖）。
(二)被告上開行為已涉犯公然侮辱罪及文字誹謗罪，業經本院刑
    事庭以110 年度易字第429 號刑事判決判處被告拘役55日，
    得易科罰金確定在案（見本院卷第50-68 頁之刑事判決書）
    。 
四、本院得心證之理由：
    原告主張被告以系爭言論公然辱罵原告，不法侵害其名譽權
，爰依侵權行為之法律關係，請求被告賠償精神慰撫金12萬元等
語。惟此為被告所否認，並以上揭情詞置辯。是本件爭點為：㈠
被告所為系爭言論是否不法侵害原告之名譽權？㈡原告依民法第1
84 條第1 項、第195 條第1 項規定，請求被告賠償精神慰撫金1
2萬元，有無理由？茲逐一分述如下：
（一）被告在系爭群組以系爭言論辱罵原告，係故意不法侵害原
      告之名譽權，已成立侵權行為，原告請求被告賠償精神慰
      撫金，於法有據：
　 1、按因故意或過失，不法侵害他人之權利者，負損害賠償責
      任。不法侵害他人之名譽，被害人雖非財產上之損害，亦
      得請求賠償相當之金額。民法第184 條第1 項前段、第19
      5 條第1 項分別定有明文。又名譽係體現人性尊嚴及價值
      之重要人格法益，為受民、刑事法律保護之權利，此觀民
      法第195條第1 項、刑法第309 條、第310 條、第311 條
      規定即明，故行為人因故意或過失，不法侵害他人之名譽
      權，自應依前揭規定負損害賠償之責。另「名譽」為個人
      在社會上享有一般人對其品格、德行、名聲、信用等之社
      會評價，因此名譽有無受侵害，應以社會上對個人評價是
      否貶損作為判斷之依據。苟其行為足以使他人在社會上之
      評價受到貶損，不論其為故意或過失，均可構成侵權行為
      ，其行為不以廣佈於社會為必要，僅使第三人知悉其事，
      亦足當之(最高法院90年台上字第646 號判決意旨參照）
      。至侵害名譽權之行為，當不以直接之方法為限，倘以間
      接之方法，例如藉字裡行間之意義使他人因該影射而受名
      譽之損害，亦屬之（最高法院96年台上字第35號判決意旨
      參照）。
　 2、原告主張被告於109年5月28日上午10時10分至同日上午11
      時29分，在系爭群組傳送系爭留言之事實，業經本院以11
      0年度易字第429號刑事判決認定被告犯公然侮辱罪及文字
      誹謗罪，判處被告拘役55日、得易科罰金確定在案等情，
      此為兩造所是認（見不爭執事項㈠、㈡)，並有LINE訊息留
      言擷圖、起訴書、刑事判決書在卷可按（見他字卷第13-2
      1、31、127-135頁、本院卷第42-68頁），且經本院調取
      系爭刑案全卷核閱無訛，堪信為真實。
　 3、經查，被告在成員達131人之系爭群組內傳送系爭留言，
      並以內容為「賤七八」、「職業軍人越賤越矯情」、「綠
      茶婊」、「賤婊」、「那個賤78下輩子當軍妓」等不雅文
      字公然辱罵原告，而系爭言論之內容顯為輕蔑他人、使人
      難堪之語言，如有第三人聽聞，足以產生對原告人格貶抑
      之感覺。況系爭群組成員大多為兩造之校友，原告面對系
      爭群組之成員更會感到難堪與屈辱，依一般社會通念，足
      使特定之多數見聞者，對於原告產生負面人格特質之印象
      ，致其人格及社會評價受到貶損，且系爭言論之內容顯已
      脫逸情緒宣洩及踰越一般社會通念可資容許之範疇，核屬
      人身攻擊之謾罵性、侮辱性言論，具有相當之惡意，在客
      觀上足以貶損原告之社會評價，核其行為係故意不法侵害
      原告之名譽權甚明。被告徒以系爭留言都是開玩笑而已，
      否認有何公然侮辱之惡意云云，顯係卸責之詞，委無可取
      。是被告所為系爭言論，應係故意不法侵害原告之名譽權
      ，洵堪認定。從而原告依民法第184條第1項前段、第195
      條第1項之規定，請求被告賠償其所受非財產上之損害，
      應屬有據。
（二）原告依民法第184條第1項前段、第195條第1項規定，請求
      被告賠償精神慰撫金以6萬元為適當：
　 1、按不法侵害他人之人格權，被害人受有非財產上損害，請
      求加害人賠償相當金額之慰撫金時，法院對於慰撫金之量
      定，應斟酌實際加害情形、所造成之影響、被害人痛苦程
      度、兩造之身分、地位、經濟情形及其他各種狀況，以核
      定相當之數額（最高法院47年台上字第1221號、51年台上
      字第223號判決意旨參照）。
　 2、查被告以系爭言論公然侮辱原告，不法侵害原告之名譽權
      ，原告得依民法第184條第1項前段、第195條第1項之規定
      ，請求被告賠償其非財產上之損害，已如前述。本院審酌
      原告為碩士畢業，目前擔任高職教官，年收入約100萬元
      ；被告為大學畢業，目前已經退休，年收入約56萬元等情
      （見本院卷第86頁），且依職權查詢兩造之稅務電子閘門
      財產調件明細表（見限閱卷），並衡量被告侵害原告名譽
      之方法、次數，系爭言論內容貶抑原告名譽致其所受精神
      痛苦之程度，及兩造之身分、地位、經濟能力等一切情狀
      ，認原告得請求非財產上損害賠償金額以6萬元為適當。
      逾此金額之請求即屬過高，尚難准許。
（三）末按，給付無確定期限者，債務人於債權人得請求給付時
      ，經其催告而未為給付，自受催告時起，負遲延責任；其
      經債權人起訴而送達訴狀，與催告有同一之效力；遲延之
      債務，以支付金錢為標的者，債權人得請求依法定利率計
      算之遲延利息；應付利息之債務，其利率未經約定，亦無
      法律可據者，週年利率為百分之五。民法第229條第2項、
      第233條第1項前段、第203條規定甚明。查原告具狀起訴
      請求被告賠償12萬元，被告係於110年9月17日收受該份刑
      事附帶民事起訴狀繕本（見110年度附民字第519號卷宗第
      27頁之送達證書）。從而原告請求被告賠償精神慰撫金6
      萬元之未定期限債務，併請求自起訴狀繕本送達翌日即11
      0年9月18日起至清償日止，按年息百分之五計算之利息，
      亦屬有據，應予准許。
五、綜上所述，原告依民法第184條第1項前段、第195條第1項規
    定，請求被告給付6萬元，及自110年9月18日起至清償日止
    ，按年息百分之五計算之利息，為有理由，應予准許。逾此
    範圍之請求，則屬無據，應予駁回。
六、本判決第一項所示原告勝訴部分，係就民事訴訟法第427條
    第1項適用簡易程序所為被告敗訴之判決，依民事訴訟法第3
    89條第1項第3款規定，應依職權宣告假執行。原告雖聲請宣
    告假執行，惟其聲請僅在促使法院職權之發動，本院就此部
    分既已依職權宣告假執行，即無再命原告提供擔保之必要，
    此部分爰不另為准駁之諭知。另依同法第392條第2項規定，
    依職權酌定相當之擔保金額，宣告被告預供擔保後，得免為
    假執行。至原告敗訴部分，其假執行之聲請即失所附麗，應
    併予駁回。
七、本件事證已臻明確，兩造所提其餘攻擊防禦方法及證據資料
    ，經本院審酌後，核與判決結果不生影響，爰不一一論述，
    附此敘明。
八、據上論結，原告之訴為一部有理由、一部無理由，依民事  
    訴訟法第436條第2 項、第79條、第389條第1項第3款、第
    392條第2 項，判決如主文。
中　　華　　民　　國　　111 　年　　4 　　月　　14　　日
                 民事第二庭  法  官  陳章榮
以上正本係照原本作成。
如對本判決上訴須於判決送達後 20 日內向本院提出上訴狀。如
委任律師提起上訴者，應一併繳納上訴審裁判費。
中　　華　　民　　國　　111 　年　　4 　　月　　14　　日
                             書記官  羅伊安